【裁判字號】    92,台上,1152
【裁判日期】    920313
【裁判案由】    殺人未遂
【裁判全文】
最高法院刑事判決                              九十二年度台上字第一一五二號
    上  訴  人  甲○○
    選任辯護人  陳中柱律師
右上訴人因殺人未遂案件，不服台灣高等法院中華民國八十九年十月六日第二審更審
判決（八十九年度上更(一)字第五六０號，起訴案號：台灣台北地方法院檢察署八十六
年度偵字第二四０八三號），提起上訴，本院判決如左：
    主  文
上訴駁回。
    理  由
按刑事訴訟法第三百七十七條規定，上訴於第三審法院，非以判決違背法令為理由，
不得為之。是提起第三審上訴，應以原判決違背法令為理由，係屬法定要件。如果上
訴理由狀並未依據卷內訴訟資料，具體指摘原判決不適用何種法則或如何適用不當，
或所指摘原判決違法情事，顯與法律規定得為第三審上訴理由之違法情形，不相適合
時，均應認其上訴為違背法律上之程式，予以駁回。本件原判決認定上訴人甲○○因
積欠蔡沂娗（原名蔡美榕）新台幣數百餘萬元之債務，無力償還，於民國八十六年十
月十五日十五時三十分許，駕車搭載蔡沂娗至台北市○○○路○段一八八號Ｂ五停車
場內，要求蔡沂娗允其延期清償，但遭拒絕。上訴人乃萌殺人之犯意，以其所有之瑞
士刀猛砍蔡沂娗胸部、臉部、肩部及背部等處，經蔡沂娗哀求，上訴人始暫住手，並
命蔡沂娗從汽車前座跨至後座乘坐。適有路人前往停車場開車，蔡沂娗大聲呼救，上
訴人見狀，反身再猛砍數刀，並將車駛離停車場，而非法剝奪蔡沂娗之行動自由，並
致其臉部、胸部、背部、左前臂、左肩、左手指、左大腿、右膝及左足踝均受有多處
之撕裂傷。迨同日二十一時三十分許，上訴人始中止殺人之犯意，打電話請其友人陳
永彬至台北縣汐止市○○○路與大同路口見面。陳永彬於同日二十三時許抵達時，見
蔡沂娗全身是血，不敢代為送醫，其間蔡沂娗欲逃離現場，但遭上訴人抓回車上，嗣
載至台北市立忠孝醫院門口，令其下車自行就醫，旋開車離去。蔡沂娗幸經輸血急救
得免死亡；上訴人則於犯罪發覺前之同月十七日十六時許，向警方自首等情。因而撤
銷第一審之判決，改判仍論處上訴人殺人未遂罪刑，已綜合全部卷證資料，敘明其所
憑之證據及認定之理由。並以上訴人辯稱無殺人之犯意等否認犯罪之語為不足採，予
以指駁綦詳。所為論敘，俱有卷存之證據資料可資覆按，從形式上觀察，並無違背法
令之情形存在。按刑之量定，屬事實審法院職權裁量之事項，倘已審酌刑法第五十七
條各款所列一切情狀而未逾越法定刑度，並符合罪刑相當之原則，即不得任意指為違
法，而執為第三審上訴之合法理由。又刑事訴訟法第三百七十條前段規定由被告上訴
或為被告之利益而上訴者，第二審法院不得諭知較重於原審判決之刑。所謂「原審判
決」係指第一審判決而言，不包括本院發回更審案件之第二審法院前次判決。原判決
撤銷第一審判決，改判量處上訴人有期徒刑八年，已依刑法第五十七條規定，審酌上
訴人之犯罪動機、目的、手段，犯罪後之態度及被害人所受損害等一切情狀，於理由
內論列翔明，既未逾越法定刑度，又無失出失入之情形，且較第一審判決所處之有期
徒刑十三年為輕，不生違背法令之問題。至原判決所處之刑較原審更審前之判決為重
，與不利益變更禁止之原則無違；上訴人與被害人成立民事和解，已包括於原判決所
審酌之犯罪後態度等一切情狀在內；另被害人請求原審對上訴人從輕量刑，固可供法
院量刑時之參考，但無拘束法院之效力，均無上訴意旨所指之違法情形可言。再，原
判決以上訴人因己意中止殺人犯行，且被害人因就醫而倖免死亡，屬未遂階段，又於
犯罪發覺前向警方自首而接受裁判，因依刑法第二十七條、第六十二條前段之規定遞
減其刑，屬法定刑之減輕。復審酌刑法第五十七條各款所列一切情狀，認「本件量刑
自不宜從輕」，則係法定刑減輕後之刑度內，法院裁量之宣告刑，其理由之論敘並無
矛盾。上訴意旨漫稱原判決既依法遞減其刑，又認量刑不宜從輕，前後矛盾等語，殊
有誤解。上訴意旨指摘之各節，均與法律規定得為第三審上訴理由之違法情形，不相
適合，其上訴違背法律上之程式，應予駁回。
據上論結，應依刑事訴訟法第三百九十五條前段，判決如主文。
中      華      民      國    九十二    年      三      月     十三     日
                              最高法院刑事第四庭
                                  審判長法官  紀  俊  乾
                                        法官  黃  正  興
                                        法官  劉  介  民
                                        法官  陳  東  誥
                                        法官  陳  世  雄
      右正本證明與原本無異
                                              書  記  官
中      華      民      國    九十二    年      三      月     十七     日
                                                                       ：


司法院資訊處製作；財團法人民間司法改革基金會備份。
